【裁判字號】    99,易,2054
【裁判日期】    991105
【裁判案由】    詐欺
【裁判全文】
臺灣高雄地方法院刑事判決              99年度易字第2054號
公  訴  人  臺灣高雄地方法院檢察署檢察官
被      告  丙○○
上列被告因詐欺案件，經檢察官提起公訴（99年度偵緝字第1771號）
，本院判決如下：
    主  文
丙○○犯幫助詐欺取財罪，處有期徒刑月，如易科罰金，以新
臺幣壹仟元折算壹日。
    事  實
一、丙○○雖預見提供金融帳戶、存簿、提款卡予他人使用，有
    可能為詐騙成員所利用，以遂行欺騙不知情社會大眾之目的
    ，竟仍不違背其本意，基於幫助之不確定犯意，於民國98年
    12月4 日領款後至同年月16日間某日，在不詳地點，將其所
    申設之陽信商業銀行前鎮分行（下稱陽信銀行，帳號000000
    000000號）帳戶之存摺、提款卡、密碼，同時交付予真實姓
    名、年籍均不詳之成年人及其所屬之詐騙集團成員使用。嗣
    該詐欺集團成員，即共同基於意圖為自己不法所有之犯意聯
    絡，於98年12月16日上午9 時許，撥打電話予乙○○，向其
    佯稱：涉嫌人頭帳戶洗錢，須監管帳戶等語，致乙○○陷於
    錯誤，於同日下午14時許，至高雄市○○區○○路陽信銀行
    ，臨櫃匯款新臺幣（下同）100,000 元至丙○○所設立之上
    開陽信銀行帳戶內，旋即遭詐騙集團提領60,000元。嗣經丙
    ○○掛失止付後，向警方報告竊盜案件，並循線查悉上情。
二、案經高雄市政府警察局苓雅分局報告臺灣高雄地方法院檢察
    署檢察官偵查起訴。
    理  由
一、按被告以外之人於審判外之言詞或書面陳述，除法律有規定
    者外，不得作為證據，刑事訴訟法第159 條第1 項定有明文
    ，此即學理上所稱之「傳聞證據排除法則」，而依上開法律
    規定，傳聞證據原則上固無證據能力，但如法律別有規定者
    ，即例外認有證據能力。又按被告以外之人於審判外之陳述
    ，雖不符同法第159 條之1 至之4 之規定，而經當事人於審
    判程式同意作為證據，法院審酌該言詞陳述或書面陳述作成
    時之情況，認為適當者，亦得為證據，同法第159 條之5 第
    1 項定有明文。查本判決下列所引用之證據，其中傳聞證據
    部分，均經被告、檢察官於本院審理程序中同意作為證據（
    見本院易字卷第13頁第3 行至第7 行、第13頁背面第15行至
    第17行），本院審酌該等傳聞證據作成時之狀況，並無違法
    或不當等不宜作為證據之情形，依前開說明，均得作為證據
    。
二、訊據被告否認有何幫助詐欺犯行，辯稱：平時因記憶力不佳
    ，所以將存摺、提款卡、印章、身分證、戶籍謄本等物品放
    在一起，且將密碼寫在存摺內。98年12月初領完錢後，因帳
    戶內沒有錢，就將上開物品放在機車置物箱內，忘記取出。
    嗣於98年12月16日下午14時許，因開機車置物箱拿取面紙使
    用，發現上開物品不見，就打電話到銀行掛失。掛失時，帳
    戶內已有被害人匯款100,000 元，即請銀行止付，但銀行表
    示須本人拿身分證及印章前往銀行才能止付，在害怕來不及
    止付的情況下，銀行另提供1 組電話供其止付，在操作完畢
    時，已被領走60,000元。確實沒有交付帳戶給詐欺集團使用
    等語。惟查：
  (一)證人即被害人乙○○於上揭時、地，因受詐騙集團成員行騙
    而陷於錯誤，依照指示將上開金額匯至被告上開帳戶，而受
    有損害之事實，業據證人乙○○於警詢中證述明確（偵卷第
    5 頁倒數第1 行至第11行）。並有存款送款單、陽信商業銀
    行前鎮分行98年12月31日陽信前鎮字第9800082 號函檢附被
    告所有上開帳戶之開戶基本資料及往來明細（詳偵卷第7 頁
    至10頁、第15頁）在卷可稽。準此，被告所有上開陽信銀行
    帳戶，確經詐騙集團成員作為向被害人乙○○詐欺取財工具
    之事實，堪以認定。
  (二)被告雖以前開情詞置辯。然查：金融帳戶係個人理財之重要
    工具，為個人財產、信用之重要表徵，一般人為避免帳戶資
    料遺失後可能衍生存款遭盜領、帳戶遭冒用等損失或糾紛，
    多將存摺、提款卡及密碼妥善保管並分別存放，縱使自己有
    遺忘密碼之虞，通常亦會在其他地方註記備忘，而不至於將
    提款卡、提款密碼與存摺同時存放，否則密碼之設定即失其
    意義。且一般人使用機車作為代步工具，通常隨處停放，機
    車本身即有隨時失竊之虞，況乎機車置物箱不過以簡單鎖扣
    封閉，可輕易開啟，機車置物箱顯非安全之存放場所，除一
    時方便暫時放置外，不致將重要財物長期放置其內。上開帳
    戶於98年11月27日至98年12月4 日間，均有被告使用之交易
    紀錄，有交易明細可稽（見偵卷第10頁），堪認上開帳戶資
    料為被告日常生活所必需，而對被告甚為重要。然被告自承
    ：於98年12月4 日提款後，即將經常使用之銀行帳戶存摺、
    印章、提款卡置放於機車置物箱多日，均未為置理（見本院
    訴卷第15頁倒數第9 行至第6 行），顯與常情相違。況被告
    亦自承：安全帽亦放置置物箱內等語（見本院訴卷第15頁背
    面倒數5 行至第3 行）。在每日均會開啟置物箱拿安全帽之
    情況下，竟未將上開存摺、提款卡等物取出，仍任意擺放，
    亦與常情不符。又苟被告自承98年12月初領完錢後，因帳戶
    內已沒有錢，而將上開物品放在機車置物箱內，忘記取出等
    語係屬實在，其又如何在98年12月16日下午14時許，開啟機
    車置物箱拿取面紙使用時，即記起上開物品原係放置在置物
    箱內，並發現上開物品不見，所述是否屬實，亦非無疑。再
    者，上開帳戶之密碼，係被告之農曆生日後面加11，此經被
    告自承在卷（見偵緝卷第27頁第5 行至第8 行、本院訴卷第
    16 頁 第4 行至第17行至第20行），該數字對被告顯有其意
    義，即非難於記憶。且由上開交易明細資料以觀，被告上開
    帳戶於98年11月27日、98年11月28日、98年12月1 日、98年
    12月3 日、98年12月4 日，均有以卡片提款之紀錄，其使用
    提款卡之次數，堪稱密集且頻繁。被告為一智識正常之成年
    人，其既能記憶自己生日，且經常性使用提款卡，實無須特
    別將密碼寫在存摺中，徒增保管之困擾。又詐欺集團為避免
    檢警自金融帳戶回溯追查其身分，在使用他人金融帳戶供被
    害人匯款及取贓時，亦會避免因金融帳戶所有人發現存摺及
    提款卡遭竊、遺失向警方報案，或向金融機構辦理掛失止付
    ，可能造成提領贓款之人為警查獲，或贓款無法提領之情形
    。況以現今社會上，確實存有不少貪圖小利而出售、出租自
    己帳戶供他人使用之人，詐欺集團僅需支付少許金錢，即可
    取得可完全操控之他人帳戶，斷無理由需大費周章竊取他人
    帳戶資料，猜測、試驗各個帳戶提款卡之密碼，又甘冒該帳
    戶經掛失或所有人報警處理等風險，毫無顧忌以之供作詐得
    款項匯入之用。申言之，從事此等財產犯罪之不法集團，若
    非確信在取得詐騙款項之前，該帳戶所有人不會去報警或掛
    失止付，自無可能使用該帳戶作為詐騙取款之工具。另被告
    於98年12月16日下午15時許，向中洲派出所申告上開帳戶失
    竊乙情，固有報案三聯單、警詢筆錄可參（見偵卷第11頁至
    第13頁）。然銀行接獲帳戶申請人申告掛失之電話，為確保
    時效性，只要能夠確認人別，即可線上辦理掛失止付，無庸
    申請人親自到銀行辦理。嗣申請人如欲重行申請補發時，始
    需要本人親自到開戶行辦理，此係一般經驗可知，則被告辯
    稱：掛失止付之程序，須親赴分行辦理等語，亦與常情不符
    ，自難因被告已向銀行掛失止付，即遽為有利被告之認定。
    綜合上情，堪認被告係將上開帳戶之提款卡、密碼、存摺交
    付他人使用，以遂行詐欺犯行甚明。
  (三)又個人之金融帳戶資料，非一般自由流通使用之物，如交予
    不相識之人任意使用，常為不肖之徒所利用等情，已如前述
    ，而本件案發前，被告已因相類之幫助詐欺案件遭本院判處
    拘役確定，有臺灣高等法院被告前案紀錄表在卷可稽，足認
    其對此類犯罪形態更有相當認知，則依其智識能力及社會生
    活經驗，對於素不相識之陌生人，無正當合理之理由，而要
    求提供帳戶之存摺、印章、提款卡及密碼，其於交付帳戶當
    時，應能預見可能會造成他人匯款至上開帳戶之危險，因而
    幫助他人遂行包括詐欺取財在內之犯罪行為等情，當無諉為
    不知之理。是被告將上開陽信銀行帳戶之存摺、提款卡及密
    碼，提供與詐騙集團使用，對於該帳戶可能會被利用作為實
    行犯罪行為之工具一事，自屬有所預見，而不違背其本意。
  (四)綜上所述，本件事證已臻明確，被告幫助犯詐欺取財之犯行
    ，堪以認定，應予依法論罪科刑。
二、按刑法第339 條第1 項之詐欺取財罪，係以施用詐術使人陷
    於錯誤，而交付財物為犯罪構成要件。上開詐騙集團利用被
    告提供之上開帳戶作為工具，指示被害人匯入款項，再據以
    提領該詐得之款項，是被告提供上開帳戶，應非詐欺取財罪
    之構成要件行為，且被告並無基於犯罪之意思，而實施詐欺
    犯行，其交付上開帳戶之行為，僅係對於詐欺犯罪之實行有
    所助益。故核被告所為，係犯刑法第30條第1 項、第339 條
    第1 項之幫助詐欺取財罪。又被告係幫助犯，依刑法第30條
    第2 項規定，應按正犯之刑減輕之。爰審酌被告前於96年間
    因幫助詐欺案件，經本院以96年度簡字第7322號判決判處拘
    役30日確定之事實，有臺灣高等法院被告前案記錄表可參（
    未構成累犯），竟仍無視提供存摺、提款卡與密碼供詐騙成
    員使用，對社會之危害，復犯下本次犯行，致被害人乙○○
    受騙而匯款100,000 元，並旋即遭提領60,000元，影響被害
    人權益甚鉅，行為自有可議之處，惟念及被告僅係詐欺取財
    之幫助犯，不法及罪責內涵較低，及所得均由詐騙成員取得
    ，並兼衡其品行、生活狀況、智識程度，與犯罪之動機、目
    的、手段等一切情狀，乃酌情量處如主文所示之刑，並參酌
    上開犯罪情狀，諭知如主文所示之易科罰金折算標準。
據上論斷，應依刑事訴訟法第299 條第1 項前段，第30條、第33
9 條第1 項、第41條第1 項前段，刑法施行法第1 條之1 ，判決
如主文。
本案經檢察官甲○○到庭執行職務。
中    華    民    國    99    年    11    月     5    日
                  刑事第四庭  審判長法  官  方百正
                                    法  官  葉文博
                                    法  官  謝文嵐
以上正本證明與原本無異。
如不服本判決應於收受判決後10日內向本院提出上訴書狀，並應
敘述具體理由。其未敘述上訴理由者，應於上訴期間屆滿後20日
內向本院補提理由書(均須按他造當事人之人數附繕本)「切勿逕
送上級法院」。
中    華    民    國    99    年    11    月     5    日
                                    書記官  鄒秀珍
附錄本案論罪科刑法條：
中華民國刑法第339條（普通詐欺罪）
意圖為自己或第三人不法之所有，以詐術使人將本人或第三人之
物交付者，處5 年以下有期徒刑、拘役或科或併科1 千元以下罰
金。
以前項方法得財產上不法之利益或使第三人得之者，亦同。
前二項之未遂犯罰之。

司法院資訊處製作；財團法人民間司法改革基金會備份。
